【裁判字號】    89,自,432
【裁判日期】    900117
【裁判案由】    詐欺
【裁判全文】
臺灣板橋地方法院刑事判決                          八十九年度自字第四三二號
    自  訴  人  東芳貿易股份有限公司
    代  理  人  甲○○
                己○○
                丙○○
    被      告  丁○○
                乙○○
右列被告等因詐欺案件，經自訴人提起自訴，本院判決如左：
    主  文
丁○○無罪。
乙○○自訴不受理。
    理  由
一、自訴意旨略稱：被告丁○○係馨澤行企業有限公司（下稱馨澤行）之負責人，被
    告乙○○為其公司職員（乙○○另為自訴不受理判決），兩人自民國（下同）八
    十八年十二月二十一日起至八十九年一月十三日止，以馨澤行名義向自訴人陸續
    訂購化工原料鈦白粉，總計金額達新臺幣（下同）九十一萬七千七百元。自訴人
    依約出貨，並經被告等簽收。嗣自訴人發覺有異，遂於八十九年一月十三日停止
    出貨，且派員至被告等臺北縣中和市○○街四九○號一樓營業場所收取八十八年
    十二月之貨款，才查知被告等已結束營業，人去樓空。因此，被告等自始即意圖
    為自己謀取不法之利益，以詐術使自訴人陷於錯誤而為貨物之交付，是被告等所
    為，涉犯刑法第三百三十九條第一項之詐欺取財罪。
二、被告丁○○部分：
（一）、按犯罪事實應依證據認定之，無證據不得推定其犯罪事實；不能證明被告犯
        罪者，應諭知無罪之判決，刑事訴訟法第一百五十四條、第三百零一條第一
        項分別定有明文。又按，事實之認定，應憑證據，如未能發現相當證據，或
        證據不足證明，自不能以推測或擬制之方法，以為裁判基礎；而認定不利於
        被告之事實，須依積極證據，苟積極證據不足為不利於被告事實之認定時，
        即應為有利於被告之認定，更不必有何有利之證據，最高法院四十年臺上字
        第八六號、三十年上字第八一號判例明揭此旨。
（二）、訊據被告丁○○固坦承為馨澤行之登記及實際負責人，且該公司登記公司所
        在地址為臺北縣中和市○○街四九○號一樓等情，惟堅決否認有何詐欺犯行
        ，辯稱：渠不認識被告乙○○，渠於八十四年間將馨澤行公司執照及營利事
        業登記證影本交與房東謝宜蓁掛在臺北縣中和市○○街四九○號一樓，可能
        遭他人冒用；且自訴人提出送貨單影本中馨澤行簽收章，亦非馨澤行使用之
        印章等語。經查，被告丁○○為馨澤行公司之負責人，此有該公司變更登記
        事項卡影本一件在卷可稽。自訴人雖提出送貨單、統一發票影本佐證其送貨
        馨澤行指定地點，惟其公司業務員戊○○到庭證言：馨澤行負責與伊聯繫的
        人是一名喚為「乙○○」之人，伊未曾見過被告丁○○，且本件被告乙○○
        亦非與伊所指之「乙○○」等語（詳參本院九十年一月三日審判筆錄）；而
        證人謝宜蓁亦到庭證稱：本件被告乙○○曾向伊承租臺北縣中和市○○街四
        九○號一樓房屋，租期自八十八年七月一日起至八十九年六月三十日止，被
        告乙○○在八十九年一月十幾日即遷離，馨澤行公司執照及營利事業登記證
        影本在被告乙○○承租時，就掛在上揭房屋內等語（詳參本院八十九年十一
        月二十二日訊問筆錄），並有房屋租賃契約書、馨澤行公司執照、營利事業
        登記證、土地所有權狀、建築改良物所有權狀影本各一件在卷可佐；況被告
        乙○○於臺灣板橋地方法院檢察署八十九年度偵緝字第一四七八號詐欺案件
        中指稱：是一名綽號「阿財」之成年男子叫伊去簽租約，伊只知「阿財」，
        其他伊不知道，「阿財」用馨澤行公司名義，再叫伊作人頭等語（詳參該卷
        第二十四頁八十九年十月二十六日、第七十頁反面八十九年十一月二十七日
        訊問筆錄）；且上開詐欺案件告訴人梁永文、告訴代理人梁永中、告訴人孫
        子成未曾指訴被告丁○○有何詐欺犯行。綜而觀之，堪信被告丁○○所辯為
真實可採。此外，復查無其他積極證據足證被告丁○○有何自訴人指訴之詐
        欺犯行，既不能證明被告丁○○犯罪，自應為其無罪之諭知。
三、被告乙○○部分：
（一）、按同一案件，經檢察官依第二百二十八條規定開始偵查者，不得再行自訴；
        又不得提起自訴而提起者，應諭知不受理之判決，刑事訴訟法第三百二十三
        條第一項前段及第三百三十四條分別定有明文。
（二）、本件自訴人東芳貿易股份有限公司於八十九年十一月四日具狀自訴被告乙○
        ○與被告丁○○共同詐欺之犯罪事實，前經告訴人孫子成、梁永文臺北縣警
        察局中和分局告訴被告乙○○自八十八年十一月二十九日起至八十九年一月
        十一日間，以馨澤行名義偽購貨物拒不付款方式詐欺取財，經該局於八十九
        年四月二十四日移請臺灣板橋地方法院檢察署偵辦，此有該署八十九年度偵
        字第九六六九號卷、八十九年度偵緝字第一四七八號卷全卷併卷可參。是告
        訴人孫子成、梁永文對被告乙○○所提出之詐欺告訴，與本件自訴人提出自
        訴，犯罪時間緊接，手段相同，所犯又屬構成要件相同之罪名，顯係基於概
        括犯意反覆為之，均應屬連續犯之裁判上一罪，而為同一案件。自訴人對於
        同一案件，於檢察官開始偵查後再行自訴，依照上開說明，爰不經言詞辯論
        ，逕為不受理之判決
據上論斷，應依刑事訴訟法第三百二十三條第一項前段、第三百三十四條、第三百四
十三條、第三百零一條、第三百零七條，判決如主文。
中    華    民    國      九十      年      一        月    十七      日
                                      臺灣板橋地方法院刑事第二庭
                                          法  官  高    玉    舜
右正本證明與原本無異
如不服本判決應於送達後十日內向本院提出上訴狀
                                          書記官  田    世    杰
中    華    民    國      九十      年      一        月      十八    日


司法院資訊處製作；財團法人民間司法改革基金會備份。
